臺灣高等法院高雄分院民事判決　九十一年度上易字第八七號
　　　上　訴　人　乙○○
　　　訴訟代理人　戊○○
　　　被上訴人　　台灣土地銀行
　　　法定代理人　丙○○
　　　訴訟代理人　己○○
　　　　　　　　　甲○○
　　　　　　　　　丁○○
右當事人間請求清償債務事件，上訴人對於中華民國九十一年一月三十一日台灣高雄
地方法院九十年度訴字第三六七六號第一審判決提起上訴，本院判決如左：
    主      文
上訴駁回。
第二審訴訟費用由上訴人負擔。
    事實及理由
一、被上訴人主張：訴外人劉麗芬以上訴人為連帶保證人，於民國八十九年六月十五
    日向被上訴人借款新台幣（下同）一百三十萬元，借款期限二十年，自借款日起
    至一百零九年七月十四日止按月攤還本息，約定利息為八十九年七月十四日起至
    九十年七月十四日止按被上訴人基本放款利率百分之七點四九減三點六碼、九十
    年七月十四日起至九十一年七月十四日止按基本放款利率減三碼機動調整，並自
    九十一年七月十四日起按被上訴人基本放款利率加年利率百分之零四一計算，並
    同意嗣後隨被上訴人基本放款利率調整而調整，另約定借用人不依期還本者即喪
　　失期限利益而視為全部到期，且其遲延給行之本金或利息，除仍按上開利率計息
　　外，其逾期在六個月以內者，按上開利率百分之十、逾期超過六個月者，另依約
　　定利率百分之二十加計違約金，詎訴外人劉麗芬就上開借款自九十年一月十五日
　　起即未依約清償，依約即視為全部到期而應即將積欠之本金一百二十八萬四千零
　　五十一元及其利息、違約金一次清償，而上訴人為訴外人劉麗芬之連帶保證人，
　　其對訴外人劉麗芬基於上開契約所負之一切債務依約均負連帶清償責任等情，爰
　　依連帶保證之法律關係，求為命上訴人給付一百二十八萬四千零五十一元及自九
　　十年一月十五日起至清償日止按週年利率百分之六點五九計算之利息，並自九十
　　年二月十五日起至清償日止，其逾期在六個月以內者按上開利率百分之十、超過
　　六個月以上者按上開利率百分之二十計算之違約金之判決。
二、上訴人則以：被上訴人憑其內部帳務即認訴外人劉麗芬積欠本金一百二十八萬四
    千零五十一元及其利息、違約金，上訴人否認劉麗芬積欠該金額之真正；且基於
    物保優先原則，被上訴人應先就借款人劉麗芬所有坐落高雄縣鳥松鄉鳥松村松埔
    北巷二之一０一號三樓房地設定抵押權物上擔保求償；另授信約定書第十二條「
    兩造有立約人所保證之債務，如主債務人未依約履行，立約人當即負責，立即如
    數付清並同意左列事項：(一)貴行母須先就擔保物受償，得逕向立約人求償。」之
    約定，顯失公平，違反消費者保護法第十二條之規定，應屬無效等語，資為抗辯
    。
三、兩造之聲明：
  (一)上訴人方面：
    (1)原判決廢棄。
    (2)被上訴人在第一審之訴駁回。
    (3)第一、二審訴訟費用由被上訴人負擔。
  (二)被上訴人方面：
    (1)上訴駁回。
    (2)第二審訴訟費用由上訴人負擔。
四、兩造不爭執事項：
  (一)訴外人劉麗芬以上訴人為連帶保證人，於八十九年六月十五日向被上訴人借款一
    百三十萬元，借款期限二十年，自借款日起至一百零九年七月十四日止按月攤還
    本息，約定利息為八十九年七月十四日起至九十年七月十四日止按被上訴人基本
    放款利率百分之七點四九減三點六碼、九十年七月十四日起至九十一年七月十四
    日止按基本放款利率減三碼機動調整，並自九十一年七月十四日起按被上訴人基
    本放款利率加年利率百分之零四一計算，並同意嗣後隨被上訴人基本放款利率調
    整而調整，另約定不依期還本者即喪失期限利益而視為全部到期，且其遲延履行
    之本金或利息，除仍按上開利率計息外，其逾期在六個月以內者，按上開利率百
    分之十、逾期超過六個月者，另依約定利率百分之二十加計違約金，且債務視為
    全部到期，有被上訴人提出借據及授信約定書為證。
  (二)借款人劉麗芬及另一連帶保證人林志強經被上訴人聲請台灣高雄地方法院（下稱
    高雄地院）核發支付命令，並已確定，有卷附高雄地院九十年度促字第七七六七
    六號支付命令足憑。
五、兩造所爭執事項：
  (一)借款人劉麗芬所積欠之本金及其利息、違約金若干？
  (二)被上訴人未先就借款人劉麗芬所設定抵押權物上擔保求償，而逕向連帶保證人之
    上訴人求償，上訴人得否據此抗辯？
  (三)授信約定書第十二條「兩造有立約人所保證之債務，如主債務人未依約履行，立
    約人當即負責，立即如數付清並同意左列事項：(一)貴行母須先就擔保物受償，得
    逕向立約人求償。」之約定，是否顯失公平，違反消費者保護法第十二條之規定
    ，而認為無效？茲分述之。
六、借款人劉麗芬所積欠之本金及其利息、違約金若干？
    被上訴人因借款人劉麗芬就上開借款自九十年一月十五日起即未依約清償，按約
    即視為全部到期，經聲請高雄地院對借款人劉麗芬及另一連帶保證人林志強核發
    支付命令，向被上訴人連帶給付一百二十八萬四千零五十一元及自九十年一月十
    五日起至清償日止按週年利率百分之六點五九計算之利息，並自九十年二月十五
    日起至清償日止，其逾期在六個月以內者按上開利率百分之十、超過六個月以上
    者按上開利率百分之二十計算之違約金，業已確定，為上訴人所不爭執（本院卷
    九七頁），並有高雄地院九十年度促字第七七六七六號支付命令及被上訴人提出
    之放款帳卡二件附卷足參（原審卷一四頁、本院卷九九、一００頁），則被上訴
    人主張訴外人劉麗芬積欠上開本金，及其利息、違約金，堪信為真。上訴人抗辯
    訴外人劉麗芬積欠本金一百二十八萬四千零五十元，乃被上訴人內部之帳務處理
    ，應非真正云云，為不可採。
七、被上訴人未先就借款人劉麗芬所設定抵押權物上擔保求償，而逕向連帶保證人之
    上訴人求償，上訴人得否據此抗辯？
    按連帶保證人，應與主債務人負同一清償責任，而債權人對於主債務人就實行擔
    保物權受清償，或起訴請求保證人清償，既得擇一行使，則對於與主債務人負同
    一清償責任之連帶保證人，自亦得擇一請求（最高法院六十九年台上字第一九二
    四號判例意旨參照）。又連帶保證者，乃保證人與主債務人連帶負履行責任之保
    證，則其連帶保證債務已具有連帶債務之性質，其債權人自得先向連帶保證人為
    全部給付之請求（參見民法第二百七十三條）。經查，上訴人既為訴外人劉麗芬
    上開借款之連帶保證人，此有被上訴人提出之借據為證（原審卷八頁），亦為上
    訴人所不爭執，依前開說明，被上訴人自得先向上訴人為全部請求之給付。上訴
    人辯稱：基於物保優先原則，被上訴人應先就借款人劉麗芬所設定抵押權物上擔
    保求償云云，亦不足取。
八、授信約定書第十二條「兩造有立約人所保證之債務，如主債務人未依約履行，立
    約人當即負責，立即如數付清並同意左列事項：(一)貴行母須先就擔保物受償，得
    逕向立約人求償。」之約定，是否顯失公平，違反消費者保護法第十二條之規定
    ，而認為無效？
    查系爭授信約定書第十二條第一款固約定：「貴行（即被上訴人）毋須先就擔保
    物受償，得逕向立約人（即上訴人）求償。」等語（見原審卷第八頁背面），惟
    查，上訴人為連帶保證人，被上訴人得不先就擔保物求償，而選擇先向上訴人為
    全部給付之請求，已如前述。是上開約定並無顯失公平之情形，上訴人抗辯該約
    定有違消費者保護法第十二條規定，應為無效云云，亦無可採。
九、綜上所述，被上訴人依連帶保證之法律關係，請求上訴人給付一百二十八萬四千
    零五十一元及自九十年一月十五日起至清償日止按週年利率百分之六點五九計算
    之利息，並自九十年二月十五日起至清償日止，其逾期在六個月以內者按上開利
    率百分之十、超過六個月以上者按上開利率百分之二十計算之違約金，為有理由
    ，應予准許。原審判命上訴人如數給付，並無違誤。上訴意旨指摘原判決不當，
    求予廢棄改判，為無理由，應予駁回。
十、據上論結，本件上訴為無理由，依民事訴訟法第四百四十九條第一項、第七十八
    條，判決如主文。
中　　　華　　　民　　　國　　九十一　　年　　　五　　　月　　　三十　　日
                                      臺灣高等法院高雄分院民事第二庭
~B1審判長法官　簡色嬌
~B2法　　　官　陳真真
~B3法　　　官　曾錦昌
右為正本係照原本作成。
不得上訴。
中　　　華　　　民　　　國　　九十一　　年　　　六　　　月　　　　三　　日
~B法院書記官　張文斌
                                                                        Ｆ
